臺灣臺北地方法院民事判決　　　　　　　 96年度訴字第784號
原　　　告　丙○○○
訴訟代理人　呂純純律師
被　　　告　甲○○
　　　　　　乙○○
共　　　同
訴訟代理人　林月雪律師
　　　　　　江鶴鵬律師
上列當事人間請求排除侵害事件，本院於九十六年十月十八日言
詞辯論終結，判決如下：
    主  文
被告應連帶拆除附件所示D部分之增建物暨清除所有堆放物品而
回復天井之原狀。
被告禁止於附件所示D部分為增建與堆放物品。
訴訟費用由被告連帶負擔。
    事實及理由
一、原告起訴主張：原告為台北市○○區○○街101巷5後地下室
    與虎林街101巷10號地下室之店舖所有權人，被告乙○○係
    該址一樓之所有權人，其與被告即其夫甲○○為增加自己一
    樓使用面積，竟擅自於附件所示D部分、屬於公同共有之天
    井封死（下稱系爭天井），於其上加蓋廁所與堆放雜物，造
    成原告所有之地下室因而無日光照射、無空氣流通，且日後
    顯有侵害原告之虞，爰依民法第184條、第185條第1項、第
    821條、第767條規定訴請被告排除侵害，並聲明：(一)被告甲
    ○○、被告乙○○應連帶拆除如附件複丈成果圖所示D處之
    增建物暨清除所有堆放物品而回復天井之原狀。(二)被告甲○
    ○、被告乙○○禁止於如複丈成果圖所示D處為增建與拖放
    任何物品。
二、被告則以：
    系爭天井在75年間已加高填平，原告曾對被告提出侵占告訴
    ，斯時雙方亦達成和解，由被告給付原告18萬元，並在和解
    書第4條載明雙方不提出相關民、刑事訴訟，爾今原告又違
    約提出訴訟，顯無理由，又該址一樓所有權人為被告乙○○
    ，被告甲○○無法拆除等語。並聲明：(一)原告之訴及假執行
    聲請均駁回；(二)如受不利判決，願供擔保請准宣告免為假執
    行。
三、被告將附件所示D部分以木頭及水泥封填後，予以占用搭蓋
    廚房及廁所供給之用等情，為兩造所不爭執，自堪信為真實
    。又該部分於使用執照上為該大樓之天井（見95年度北調字
    第522號卷第16頁），應屬系爭大樓各區分所有權人共有，
    原告主張被告占用天井應排除其侵害，被告則以前詞置辯，
    是以本件爭點在於：(一)原告提起本件訴訟是否合法？(二)被告
    是否應連帶拆除附件所示D部分增建物，回復天井原狀，不
    得再為增建及推放物品？茲分述如下：
  (一)原告提起本件訴訟是否合法？
    按稱和解者，謂當事人約定，互相讓步，以終止爭執或防止
    爭執發生之契約；又和解有使當事人所拋棄之權利消滅及使
    當事人取得和解契約所訂明權利之效力，民法第736條、第
    737條定有明文。原告前於94年間以被告甲○○將防火巷及
    天井據為己有涉有竊占之犯行，向台灣台北地方法院檢察署
    提起告訴，嗣兩造於94年7月5日達成和解，約定：「一、甲
    方應具狀向台灣台北地方法院檢察署撤回對乙方之侵占罪告
    訴（案號：94年度偵字第9978號），如有其他對乙方之刑事
    告訴，甲方亦應一併撤回之。... 四、甲乙雙方確實執行上
    開約款後，雙方對他方過去之行為不再追究，且不提出相關
    民、刑事訴訟」等情，為兩造所不爭執，自堪信為真實。然
    依上開和解書所示，原告僅不追究被告「過去」之行為，而
    非約定「原告同意被告日後得有權繼續占用天井使用」，故
    被告並未因上開和解書而取得日後有權占用天井之權利，其
    辯稱原告提起本件訴訟違反和解契約云云，並不足採。
  (二)被告是否應連帶拆除附件所示D部分增建物，回復天井原狀
    ，不得再為增建及推放物品？
    按各共有人對於第三人，得就共有物之全部為本於所有權之
    請求；但回復共有物之請求，僅得為共有人全體之利益為之
    。又所有人對於無權占有或侵奪其所有物者，得請求返還之
    。對於妨害其所有權者，得請求除去之。有妨害其所有權之
    虞者，得請求防止之，民法第821條、第767條定有明文。本
    件被告於天井處增建並堆放物品，自應予以拆除回復天井原
    狀，又其日後恐有繼續侵害之虞，是原告請求禁止被告日後
    占用天井，為有理由，應予准許。被告甲○○雖辯稱系爭房
    屋一樓所有權人為被告乙○○，然被告甲○○既為陳告王淑
    微之夫，且一同居住於該處，對於所搭蓋之違建即屬有事實
    上處分權之人，自應與乙○○負連帶責任，故其辯稱無拆除
    之義務云云，並無理由。
四、綜上所述，被告前揭辯詞均不足採，從而，原告依據民法第
    184條第1項、第185條第1項、第821條、第767條規定，請求
    被告連帶拆除附件D部分所示增建物，並禁止再於該處增建
    與堆放物品，為有理由，應予准許。
五、因本案事證已臻明確，兩造其餘主張陳述及所提之證據，經
    本院斟酌後，認與判決結果不生影響，均毋庸再予論述，附
    此敘明。
六、被告雖陳明願供擔保請准宣告免為假執行，然本件原告並未
    為假執行之聲請，是以本件並無宣告免為假執行之必要，附
    此敘明。
七、結論，本件原告之訴為有理由，並依民事訴訟法第85條第2
    項規定，判決如主文。
中　　華　　民　　國　　96　　年　　10　　月　　31　　日
                  民事第五庭    法　官　蔡如琪
以上正本係照原本作成
如對本判決上訴，須於判決送達後20日內向本院提出上訴狀
中　　華　　民　　國　　96  　年　　 10　 月　 　31    日
                                書記官  林孔華
